【裁判字號】    97,交聲,1070
【裁判日期】    970630
【裁判案由】    聲明異議
【裁判全文】
臺灣臺中地方法院交通事件事裁定      97年度交聲字第1070號
原處分機關  交通部公路總局台中區監理所彰化監理站
受處分人    甲○○
即異議人
上列受處分人因違反道路交通管理處罰條例案件，對於交通部公
路總局臺中區監理所彰化監理站中華民國97年1 月8 日所為之處
分（彰監四字第裁64－ZDR007439 號裁決書）聲明異議，本院裁
定如下：
    主  文
異議駁回。
    理  由
一、原處分意旨略以：異議人即受處分人（下稱受處分人）甲○
    ○所有之車號QP－1828號自用小客車，於民國96年9 月12日
    21時7 分許，在新市收費站（北上），因有「行駛高速公路
    ，於駛進收費站繳費時，未依標誌指示過站繳費（未申裝戶
    行駛電子收費車道）」之違規，遭內政部警政署國道公路警
    察局第四警察隊員警依違反道路交通管理處罰條例第33條第
    3 項規定逕行舉發，該站於97年1 月8 日以彰監四字第裁64
    －ZDR007439 號裁決書，處罰鍰新臺幣600 元整。受處分人
    收受裁決書後，不服該站裁決，爰於97年1 月18日向該站聲
    明異議等語。
二、異議意旨略以：當天係其配偶林雅婷所駕駛，經過新市收費
    站，確有停車準備繳費，然卻無人收費，事後才知悉是誤闖
    車道。受處分人開車已有十幾年，經過台灣所有收費站無數
    次，從未惡意不繳納過路費，且當天由台南返回台中，路途
    中經過四個收費站，就只有誤入北上新市收費站之ETC 車道
    ，且其於同年8 月12日，在同一地點，亦因相同違規事實遭
    舉發，顯然新市收費站標示不明顯而導致駕駛人誤入電子收
    費道，請予明查等語。
三、按汽車行駛高速公路，於駛進收費站前，應依標誌指示預為
    減速慢行，並依規定標誌、標線、號誌指示或交通勤務警察
    指揮順序行駛過站繳費。高速公路及快速公路交通管制規則
    第23條定有明文。又汽車行駛於高速公路，而不遵管制之規
    定者，處汽車駕駛人六百元以上一千二百元以下罰鍰。期限
    內繳納或到案聽候裁決者，處罰鍰600 元，道路交通管理處
    罰條例第33條第3 項、違反道路交通管理事件統一裁罰基準
    表亦有明文。
四、經查，受處分人固坦認其於前開時、地，駕車誤闖新市○○
    ○○○路段之電子收費ETC 車道，惟否認有何違反道路交通
    管理處罰條例之行為，並以前開情詞置辯。然查，受處分人
    前於96年12月13日到案申訴，經原處分機關轉由交通部臺灣
    區○道○○○路局新市收費站函覆略以：「本站小車日流量
    數以萬計，惟並未於旨揭日期發生因『標示不明』而誤入電
    子收費車道之普遍情形；且本站自去（95）年2 月啟用ETC
    車道以來，迄今並未變更ETC 車道，亦即本站之第2 、13車
    道恆為大車ETC 車道，第7 、8 車道恆為小車ETC 車道。」
    等語，有該站96年12月25日高市稽字第0960002194號函附卷
    可稽。況汽車行駛高速公路，於駛進收費站前，應依標誌指
    示預為減速慢行，並依號誌指示行駛過站繳費，高速公路及
    快速公路交通管制規則第23條定有明文。且自95年2 月10日
    起高速公路實施電子收費，至本件違規事件發生時已一年有
    餘，在經政府強力宣導後，一般民眾衡情均應能認知最內側
    之收費車道為ETC 電子收費車道。故受處分人行經收費站若
    能減速慢行，並注意車前狀況，理應能作出選擇正確車道行
    駛之判斷，而駛往外側人工收費車道繳費，斷無違規駛入最
    內側之ETC 電子收費車道之虞。是受處分人上開所辯，洵無
    可取。綜上所述，本件受處分人違規事證明確，原處分機關
    依道路交通管理處罰條例第33條第3 項及違反道路交通管理
    事件統一裁罰基準表規定，處最低罰鍰600 元，核無違誤，
    本件異議為無理由，應予駁回。另查，汽車駕駛人有「行經
    設有收費站之道路，不依規定停車繳費」，當場不能或不宜
    攔截製單舉發者，得逕行舉發，並應記明車輛牌照號碼、車
    型等可資辨明之資料，以汽車所有人為被通知人製單舉發。
    道路交通管理處罰條例第7 條之2 第1 項第6 款、第4 項固
    分別定有明文。然本條例之處罰，受舉發違反道路交通管理
    事件之受處罰人，認為受舉發之違規行為應歸責他人者，應
    於舉發違反道路交通管理事件通知單應到案日期前，檢附相
    關證據及足資辨識、通知應歸責人相關證明文件，向處罰機
    關告知應歸責人，處罰機關應即另行通知應歸責人到案依法
    處理。逾期未依規定辦理者，仍依本條例各該違反條款規定
    處罰。同條例第85條第1 項、違反道路交通管理事件統一裁
    罰基準及處理細則第36條亦已分別明訂。本件違規發生之際
    ，係由受處分人之配偶林雅婷駕駛，受處分人當時亦乘坐同
    車等情，業據受處分人供承在卷，受處分人既已明確知悉實
    際違規駕駛人之身分，自可依上揭規定於舉發通知單所載應
    到案日期前，向原處分機關陳報違規駕駛人，然受處分人於
    96年12月13日到案申訴時，並未向處罰機關表明應歸責人，
    以供原處分機關另依法處罰該違規駕駛人，遲至97年1 月18
    日聲明異議時，始陳述本件違規駕駛人係其配偶林雅婷，有
    卷附交通違規陳述單及查詢單、聲明異議狀可佐。揆諸前揭
    說明，原處分機關以受處分人為處罰對象而裁罰，並無不當
    ，附此敘明。
五、據上論斷，應依道路交通管理處罰條例第87條第2 項、道路
    交通案件處理辦法第19條，裁定如主文。
中    華    民    國    97    年    6     月    30    日
                  交通法庭      法  官  楊萬益
上正本證明與原本無異。
如不服本裁定，應於送達後五日內，向本院提出抗告狀。
                                書記官  譚系媛
中    華    民    國    97    年    6     月    30    日


司法院資訊處製作；財團法人民間司法改革基金會備份。
